最高法院刑事判決                              八十七年度台上字第四三八二號
    上  訴  人  甲○○
                乙○○
右上訴人等因妨害自由案件，不服台灣高等法院中華民國八十六年三月二十八日第二
審判決（八十五年度上訴字第五二八○號，起訴案號：台灣新竹地方法院檢察署八十
五年度偵字第四二二九號），提起上訴，本院判決如左：
    主  文
上訴駁回。
    理  由
按刑事訴訟法第三百七十七條規定，上訴於第三審法院，非以判決違背法令為理由，
不得為之。是提起第三審上訴，應以原判決違背法令為理由，係屬法定要件。如果上
訴理由狀並未依據卷內訴訟資料，具體指摘原判決不適用何種法則或如何適用不當，
或所指摘原判決違法情事，顯與法律規定得為第三審上訴理由之違法情形，不相適合
時，均應認其上訴為違背法律上之程式，予以駁回。本件上訴意旨略稱：(一)伊等在警
局之自白出自刑求，且與事實不符，原審漏未論斷，自嫌判決不備理由，(二)原審對警
局於民國（下同）八十五年四月二十二日錄音譯文及伊等與被害人於八十六年二月二
十三日成立之和解契約書，悉未審酌，亦同有不備理由之違誤，(三)被害人陳清祥在警
訊所供「我見對方（指上訴人）窮兇惡極，生命恐遭危害，所以只好聽其命令上車」
，此與其在檢察官偵查中答詢供謂「所以我害怕，就上車」等語，相互矛盾，(四)被害
人陳清祥供係自動上車，上訴人甲○○又未綑綁陳清祥，且途中曾一起下車吃早點，
返回甲○○家中，甲○○復與陳清祥一起看電視，足證甲○○並無限制或剝奪陳清祥
之行動自由，充其量應只成立刑法第三百零二條之強制罪，(五)依上開電話錄音譯文及
陳清祥供詞，亦見上訴人乙○○事先未與甲○○有綁架陳清祥討債之犯意聯絡，事中
亦無對陳清祥有任何妨害行動自由之言行，應不成立與甲○○共同妨害自由之共同正
犯，(六)甲○○於八十三年間因賭博罪，經判處有期徒刑六月，於八十三年七月二十一
日易科罰金執行完畢，顯非受執行有期徒刑以上之罪刑，嗣雖於五年以內再犯本案，
亦不構成累犯，(七)請宣告上訴人乙○○緩刑等語。
惟查原審撤銷第一審不當之判決，改判從一重論處上訴人等共同以非法方法，剝奪人
之行動自由罪刑，已明所憑之證據及其認定之理由，從形式上觀察，並無違背法令
之情形。按原審依憑被害人陳清祥、陳燦輝、李素環之指訴、證人徐文芳之證詞、警
局通訊監察之錄音譯文，並上訴人乙○○在警訊時供承：案發當天上午約五時許，甲
○○約伊一起前往向陳燦輝討債……經駕車駛至香山國中旁等候，發現陳清祥騎機車
經過時，便將其攔下，甲○○將陳清祥強押上車，並喝令陳清祥以行動電話聯絡其母
親，指稱要陳燦輝以新台幣六十萬元之代價將其子贖回等語及由乙○○提供行動電話
予甲○○向李素環通話恐嚇之事實，且審酌上訴人等未讓陳清祥離去上學，將陳清祥
帶至甲○○家中及徐文芳經營之檳榔攤等處，持續看管，直至警員前來救出，先後剝
奪陳清祥行動自由長達十七小時等情狀，因而認定上訴人等就剝奪陳清祥之行動自由
及恐嚇李素環、陳燦輝之犯行，互有犯意之聯絡及行為之分擔，均分別於理由中論述
綦詳。上訴意旨(一)項，未據上訴人具體舉證，憑空所指彼等警局自白出自刑求，且與
事實不符云云，自非依憑卷存資料，指摘原判決違背法令。次查，被害人陳清祥在警
局及檢察官偵查中，均一致陳明甲○○之言行，肇致陳清祥恐生安全之危害，始迫於
無奈屈就甲○○之喝令，上甲○○之車等情，並無上訴意旨(三)項所指有先後矛盾之瑕
疵。又查警局八十五年四月二十二日錄音譯文、陳清祥供詞及上訴人與被害人之和解
契約書內容，均不足否定前揭原審審認上訴人等犯行重要證據之憑信性，原審未據以
為上訴人等有利之論斷，亦尚難指有上訴意旨(二)(四)(五)項所指對影響判決之重要證據漏
未明不採理由之違法。再查，甲○○因賭博罪被判有期徒刑易科罰金之執行，亦屬
刑法第四十七條所規定「受有期徒刑之執行完畢」之一種，上訴意旨(六)項指其非已受
有期徒刑之執行，尚有誤會。至上訴意旨(七)項聲請對上訴人乙○○宣告緩刑，亦不生
原判決違背法令之問題。上訴所陳各項，均核與法律規定得為第三審上訴理由之違法
情形，不相適合，其上訴違背法律上之程式，應予駁回。
據上論結，應依刑事訴訟法第三百九十五條前段，判決如主文。
中      華      民      國    八十七    年     十二     月    二十三    日
                              最高法院刑事第三庭
                                  審判長法官  莊  來  成
                                        法官  呂  潮  澤
                                        法官  謝  俊  雄
                                        法官  白  文  漳
                                        法官  蘇  振  堂
      右正本證明與原本無異
                                              書  記  官
中      華      民      國    八十七    年     十二     月    二十八    日
